【裁判字號】    92,簡,111
【裁判日期】    920529
【裁判案由】    就業服務法
【裁判全文】
高雄高等行政法院簡易判決                        九十二年度簡字第一一一號
    原      告  甲○○
    被      告  高雄縣政府
    代  表  人  乙○○  ○○
    訴訟代理人  丙○○
右當事人間因就業服務法事件，原告不服行政勞工委員會中華民國九十二年一月二十
一日勞訴字第○九一○○六二九三五號訴願決定，提起行政訴訟。本院判決如左：
    主  文
原告之訴駁回。
訴訟費用由原告負擔。
    事實及理由
一、緣原告未向行政院勞工委員會申請私立就業服務機構設立許可，亦未具合法私立
    就業服務專業人員身分，卻擅自介紹原由訴外人歐斯高經營之高雄市私立狀元外
    語短期補習班所聘僱南非籍教師ＡＲＣＨＥＲ  ＬＥＮ（護照號碼：00000
    0000），於民國（下同）九十一年八月起至訴外人童曼君經營之私立海蒂外
    語短期補習班（地址：高雄縣仁武鄉○○路一五一號）從事英文教授工作，遭被
    告警察局仁武分局 (下稱仁武分局）於九十一年九月二十日當場查獲。案經仁武
    分局於九十一年九月二十五日以仁警外字第○九一○○二七二○號函移請被告處
    理，經被告審查結果認原告違反就業服務法第四十五條規定，乃依同法第六十四
    條第一項規定，以被告九十一年十月四日府勞資字第○九一○一七九四一六號處
    分書裁處原告新台幣（下同）十萬元罰鍰。原告不服，提起訴願遭決定駁回，乃
    提起本件行政訴訟。
二、原告起訴主張：（一）按就業服務法第四十五條所規定之目的在禁止任何人媒介
    國內雇主未經許可擅自聘僱外國人至國內工作，其立法重點在於所謂之「非法為
    他人工作」。查本件原告係基於補習教育協會理事之身分告知缺少外語老師之私
    立海蒂補習班，可以向不足提供外籍老師授課時數之狀元補習班尋求幫忙或申請
    轉聘其所屬外籍老師，原告並無介紹特定之外籍老師，嗣僅受託載送南非籍之Ａ
    ＲＣＨＥＲ  ＬＥＮ至海蒂補習班，尚與媒介之要件有間。（二）又原告並無意
    圖營利而收取任何費用之行為，與媒介需具營利意圖之要件尚屬不合，且原告並
    無積極撮合補習班間關於外師之聘僱或授課，僅有處理外師之相關上課情形，而
    所謂「處理外師之相關上課情形」等語，當指合法情事而言，如無具體事證足以
    證明被告確有媒介之情事，是否能謂原告有「媒介外國人非法為他人工作」之情
    事，大有疑問。故原處分及訴願決定不察，均僅以不足認定原告有所謂「媒介外
    國人非法為他人工作情事」之警訊筆錄為依據，其認定自屬違法，而聲明求為判
    決訴願決定及原處分均撤銷。被告則以短期補習班聘用外國人專任外國語文教師
    許可及管理辦法第四條第一項規定：「補習班聘用外國人專任外國語文教師，應
    檢具申請書及證明文件，報請直轄市主管教育行政機關或縣（市）政府核發聘僱
    許可文件。受聘僱之外國人應檢具聘僱許可文件，向外交部申請核發居留簽證。
    聘僱許可文件及居留簽證未核發前，補習班不得先予試用或聘用。」而原告未具
    合法私立就業服務專業人員身分，亦未向行政院勞工委員會申請私立就業服務機
    構設立許可及發給許可證，而依本案關係人私立狀元外語短期補習班負責人歐新
    高於偵訊筆錄所稱：負責幫我聯繫處理外師的甲○○帶南非籍教師ＡＲＣＨＥＲ
      ＬＥＮ去私立海蒂外語補習班的．．．．．．高雄市補教協會的甲○○負責幫
    我聯繫處理外師的相關上課情形包括支援其他補習班等語，及原告於偵訊筆錄中
    陳稱：「．．．負責幫私立狀元外語短期補習班處理外師的相關上課情形，包括
    支授其他補習班的細節」，及「是我帶南非籍ＡＲＣＨＥＲ  ＬＥＮ去海蒂外語
    補習班之B4教室教授英文」等語，顯見原告有非法媒介外國人為他人工作行為至
    明，且本件海蒂外語短期補習班未申請聘僱許可及報請目的事業主管機關核備業
    經高雄市政府教育局以九十一年十一月八日高市府教四字第○九一○○五五五一
    五號函予以糾正處分，故原告確有違反就業服務法第四十五條規定，是被告依據
    同法第六十四條第一項規定對原告裁處十萬元罰鍰，並無違誤，而聲明求為判決
    駁回原告之訴。
三、按「任何人不得媒介外國人非法為他人工作。」「私立就業服務機構及其分支機
    構，應向主管機關申請設立許可，經發給許可證後，始得從事就業服務業務；．
    ．．．．．。」「雇主聘僱外國人在中華民國境內從事之工作，除本法另有規定
    外，以下列各款為限：一、．．．．四、依補習教育法立案之短期補習班之專任
    外國語文教師。．．．．．．從事前項工作之外國人，其工作資格及審查標準，
    由中央主管機關會商中央目的事業主管機關定之。」「除本法另有規定外，外國
    人未經雇主申請許可，不得在中華民國境內工作。」「雇主聘僱之外國人於聘僱
    許可有效期間內，如需轉換雇主或受聘僱於二以上之雇主者，應由新雇主申請許
    可。申請轉換雇主時，新雇主應檢附受聘僱外國人之離職證明文件。」「違反第
    四十五條規定者，處新台幣十萬元以上五十萬元以下罰鍰。．．．．．．」分別
    為就業服務法第四十五條、第三十四條第一項前段、第四十六條第一項、第二項
    、第四十三條、第五十三條第一項及第六十四條第一項前段所明定。次按「補習
    班聘用外國人專任外國語文教師，應檢具申請書及證明文件，報請直轄市主管教
    育行政機關或縣（市）政府核發聘僱許可文件。受聘僱之外國人應檢具聘僱許可
    文件，向外交部申請核發居留證。聘僱許可文件及居留簽證未核發前，補習班不
    得先予試用或聘用。」為短期補習班聘用外國人專任外國語文教師許可及管理辦
    法第四條第一項定有明文。復按「短期補習班（下稱補習班）所聘僱外籍語文教
    師若於受聘期間欲至其他補習班教學者，需由他補習班依相關規定，向目的事業
    主管機關申請聘僱許可始得為之。上開外籍教師於受聘期間若應邀至事業單位或
    機關團體擔任外國語文學習有關之臨時性演講、示範或指導等行為者，應事前經
    目的事業主管機關核備後，始不違反就業服務法」則經行政院勞工委員會九十年
    三月三十日台九十勞職外第○二二○六○一號函釋在案。查上述短期補習班聘用
    外國人專任外國語文教師許可及管理辦法乃主管機關依據上述就業服務法第四十
    六條第二項規定（原為第四十四條第二項，現已修正為第四十六條第二項）之授
    權，所訂立關於短期補習班如何聘用外國人專任外國語文教師之細節性及執行性
    之法規命令；至於上述行政院勞工委員會之函釋，則係行政院勞工委員會本於其
    中央主管機關之地位，所為闡明法規原意之行政規則；核均與上述就業服務法規
    定之意旨相符，爰予援用。
四、經查：
（一）外國人ＡＲＣＨＥＲ  ＬＥＮ於警訊中曾陳稱：「我是在九十一年八月開始在
      海蒂補習班工作（詳細日期不清楚），我在海蒂補習班每天上三小時半．．．
      ．．．我的朋友認識海蒂補習班的老板，所以叫我來海蒂上課．．．警方查獲
      時之九十一年九月二十日我正在海蒂補習班教學生英文上課。」等語，另本件
      外國人ＡＲＣＨＥＲ  ＬＥＮ之原雇主私立狀元外語短期補習班負責人歐斯高
      於警訊中亦陳稱：「是於今年（九十一年）四月十四日開始聘用，我知道也同
      意他（ＡＲＣＨＥＲ  ＬＥＮ）去上課，負責幫我聯繫處理外師的甲○○帶他
      去的．．．．．．高雄市補教協會的理事甲○○負責幫我聯繫處理外師的相關
      上課情形包括支援其他補習班的細節，當然都必須經過我的同意。沒有付出任
      何費用」等語綦詳，而原告亦於警訊中坦承有幫私立狀元外語短期補習班負責
      人歐斯高聯繫處理外師的相關上課情形，包括支援其他補習班的細節等語，並
      陳稱：「係伊帶南非籍ＡＲＣＨＥＲ  ＬＥＮ去海蒂外語補習班之B4教室教授
      英文」等語甚明；綜觀上述原告、訴外人ＡＲＣＨＥＲ  ＬＥＮ及私立狀元外
      語短期補習班負責人歐斯高於警訊中之陳述，原告有介紹原由私立狀元外語短
      期補習班申請聘僱之外國人ＡＲＣＨＥＲ  ＬＥＮ至海蒂外語補習班工作，並
      於九十一年八月間即開始在海蒂外語補習班工作一節，即堪認定；原告主張其
      僅是載外國人ＡＲＣＨＥＲ  ＬＥＮ去海蒂外語補習班云云，顯係嗣後避重就
      輕之詞，並無可採。
（二）又外國人ＡＲＣＨＥＲ  ＬＥＮ係於九十一年五月二十八日經高雄市政府核准
      聘僱機關為私立狀元外語短期補習班，許可期限係自九十一年六月二十一日至
      九十二年四月十四日一節，有外國人ＡＲＣＨＥＲ  ＬＥＮ之外僑口卡資料附
      卷可稽。而依前述就業服務法第四十三條及第五十三條第一項規定，外國人未
      經雇主申請許可，不得在中華民國境內工作，而雇主聘僱之外國人於聘僱許可
      有效期間內，如需轉換雇主或受聘僱於二以上之雇主者，應由新雇主申請許可
      ；本件之外國人ＡＲＣＨＥＲ  ＬＥＮ既經聘僱機關私立狀元外語短期補習班
      申請聘僱許可，且許可期限係自九十一年六月二十一日至九十二年四月十四日
      止，則於此期間外國人ＡＲＣＨＥＲ  ＬＥＮ欲轉換雇主至私立海蒂外語補習
      班工作，自應由新雇主私立海蒂外語補習班申請聘僱外國人ＡＲＣＨＥＲ  Ｌ
      ＥＮ之許可，外國人ＡＲＣＨＥＲ  ＬＥＮ始可至新雇主私立海蒂外語補習班
      工作；然該外國人之新雇主私立海蒂外語補習班係至九十一年九月二十四日始
      提出外國人ＡＲＣＨＥＲ  ＬＥＮ之轉聘申請，亦有訴願書附訴願卷可稽，故
      於本件外國人ＡＲＣＨＥＲ  ＬＥＮ自九十一年八月間至私立海蒂外語補習班
      工作至同年九月二十日被查獲止，外國人ＡＲＣＨＥＲ  ＬＥＮ並未經許可轉
      換雇主為私立海蒂外語補習班，卻在該補習班工作一節，即堪認定。
（三）再查，原告係從事補習教育行業，其並未向行政院勞工委員會申請私立就業服
      務機構設立許可，亦未具合法私立就業服務專業人員身分一節，已經原告陳述
      在卷；而依前開所述，外國人ＡＲＣＨＥＲ  ＬＥＮ既係經由原告之介紹前往
      私立海蒂外語補習班工作，而所謂媒介即為介紹行為之意，自不以有營利意圖
      為必要，是原告介紹外國人ＡＲＣＨＥＲ  ＬＥＮ至私立海蒂外語補習班工作
      ，雖未獲得任何利益，亦屬就業服務法第四十五條規定所規範之媒介範疇。又
      外國人ＡＲＣＨＥＲ  ＬＥＮ係未經辦理轉換雇主許可即經原告介紹至私立海
      蒂外語補習班，非法在該補習班工作；故原告有違反就業服務法第四十五條所
      規範任何人不得媒介外國人非法為他人工作之行為，自堪認定。
五、綜上所述，原告既確有違反就業服務法第四十五條規定之行為，故被告依據同法
    第六十四條第一項規定，裁處原告十萬元罰鍰，並無違誤，訴願決定予以維持，
    亦無不合。原告提起本件訴訟，求為撤銷，為無理由，應予駁回。又本件因屬簡
    易事件，爰不經言詞辯論為之。
六、據上論結，本件原告之訴為無理由，依行政訴訟法第二百三十三條第一項、第一
    百九十五條第一項後段、第九十八條第三項前段，判決如主文。
中      華      民      國    九十二    年      五      月    二十九    日
                              高雄高等行政法院第一庭
                                          法      官  楊惠欽
右為正本係照原本作成。
如不服本判決，應於送達後二十日內，向本院提出上訴狀並表明上訴理由，如於本判
決宣示後送達前提起上訴者，應於判決送達後二十日內補提上訴理由書（須按他造當
事人人數附繕本）。
提起上訴應預繳送達用雙掛號郵票七份（每份三十四元）。
中      華      民      國    九十二    年      五      月    二十九    日
                                          法院書記官  藍亮仁
附註：
行政訴訟法第二百三十五條（第一項、第二項）：
對於適用簡易程序之裁判提起上訴或抗告，須經最高行政法院之許可。
前項許可，以訴訟事件所涉及之法律見解具有原則性者為限。


司法院資訊處製作；財團法人民間司法改革基金會備份。
